【裁判字號】    95,上訴,230
【裁判日期】    950322
【裁判案由】    擄人勒贖
【裁判全文】
臺灣高等法院刑事判決                 95年度上訴字第230號
上  訴  人  臺灣宜蘭地方法院檢察署檢察官
被      告  甲○○
選任辯護人  柯士斌  律師
            洪良凡  律師
上列上訴人因被告妨害自由案件，不服臺灣宜蘭地方法院94年度
重訴字第6號，中華民國94年11月8日第一審判決（起訴案號：臺
灣宜蘭地方法院檢察署94年度偵字第2063號），提起上訴，本院
判決如下：
    主  文
原判決關於甲○○部分撤銷。
甲○○共同以非法方法，剝奪人之行動自由，處有期徒刑月，
如易科罰金，以參佰元折算壹日。
    事  實
一、緣陳進坤（經原審依擄人勒贖罪判刑確定）於民國94年7月
    13 日凌晨，偶見乙○○自宜蘭縣宜蘭市○○路32號之住處
    外出，因認乙○○家境富裕，竟意圖勒贖，於當日晚間10時
    許，先以電話聯絡邀同不知情之甲○○出外與之飲酒談心，
    再駕駛已拆下後車牌之車號IA-2409號自小客車至宜蘭縣宜
    蘭市火車站搭載甲○○，駛至宜蘭縣宜蘭市○○路上乙○○
    工作之「原味牛排館」前停放，陳進坤、甲○○二人在停放
    該處之自小客車內飲酒聊天，嗣於當日晚間11時許，乙○○
    工作結束自「原味牛排館」離開欲返家之際，陳進坤即向甲
    ○○佯稱乙○○之父欠債未還，避不見面，欲透過羅稟祥使
    其父出面處理云云後，二人即基於強押羅稟祥上車剝奪其行
    動自由之犯意聯絡，由陳進坤駕駛前開自用小客車搭載甲○
    ○自後跟隨乙○○所騎乘之機車，行經宜蘭縣宜蘭市○○路
    宜蘭運動公園北側時，陳進坤先驅車行至乙○○所騎乘機車
    前，致乙○○無法前行而停車後，陳進坤、甲○○二人即下
    車，強行推拉乙○○上車，乙○○因年輕識淺，見有二人將
    他攔下，即心生恐懼，任憑二人以此非法方法，強脅乙○○
    進入前開自用小客車之後座，剝奪乙○○之行動自由。嗣因
    甲○○接獲家人電話而向陳進坤表示須先行離去，陳進坤即
    將甲○○載往宜蘭縣宜蘭市火車站前，由甲○○先行下車返
    家。
二、案經宜蘭縣警察局宜蘭分局報請台灣宜蘭地方法院檢察署檢
    察官偵查起訴。
    理  由
一、訊據被告甲○○矢口否認妨害自由犯行，辯稱：陳進坤說乙
    ○○的父親欠他錢，要等乙○○下班，要帶乙○○回去才能
    找到乙○○的爸爸，他不知被告陳進坤係基於勒贖之意圖，
    亦未參與或幫助被告陳進坤擄人之犯行，他僅在旁觀看，亦
    無意妨害乙○○之行動自由云云。惟查：
（一）證人乙○○於偵查中證稱：伊行經運動公園北側路旁，就
      被被告二人所駕之車輛攔下，他停車後，被告二人就下車
      ，說要帶他去辦事情，二人就拉他上車，他上車後坐在後
      座，被告二人坐前座，上車後陳進坤只跟他說不用怕，沒
      跟他要錢，也沒說其他事情，直接將車子開到宜蘭火車站
      ，到車站後被告甲○○就下車．．．拉他上車時，一人拉
      右邊，一人拉他左邊肩膀，被告甲○○口氣有點兇對他說
      上車，在車上幾乎沒有說話，只跟他說不會把他怎麼樣，
      口氣算還好等語（94年度偵字第2063號卷第23至24頁）；
      於原審審理時亦證稱：因為對方有二人，所以伊會害怕，
      而不敢逃跑等語（見原審卷第75至76頁）。
（二）同案被告陳進坤於偵查中供稱：「…在運動公園旁我開車
      擋住乙○○，我和甲○○一起下車叫乙○○上車…」等語
      。參以證人乙○○於原審審理時證稱：「於上車之前，其
      有掙扎之動作；在車上我說爸爸在等我，我要趕快回家，
      當時甲○○還在車上」等語（見原審卷第75頁、第76頁）
      。則被害人乙○○並非自願上車甚明，況乙○○與被告甲
      ○○及陳進坤二人既非熟識，且乙○○下班後騎機車欲返
      家，猝遭陳進坤以汽車攔阻去路，陳、林二人態度亦非友
      善，乙○○倘非該二人脅迫，豈有甘願上車之理？
二、綜上所述，被告甲○○確有參與事前犯意之聯絡及事中行為
    之分擔，已甚明顯。被告所辯僅在旁觀看云云，無非卸責之
    詞，不足採信；至同案被告陳進坤於原審審理時雖改稱：他
    拉乙○○上車時，被告甲○○僅站在駕駛座車門旁而已等語
    （見原審卷第85頁）；而證人乙○○於原審審理時就何人拉
    他上車部分，則改稱：「被告陳進坤拉我，我就上去」（見
    原審卷第75頁）、「陳進坤拉我時，甲○○就站在右後車門
    旁」、「陳進坤拉我時，甲○○在旁應該沒有說話」等語（
    見原審卷第76頁）。經檢察官提示其前開於偵查中之證述時
    ，復改稱：「好像沒有說這話（甲○○好像沒有說上車）．
    ．．我不確定是不是二人都有拉我」云云（見原審卷第76至
    77頁），核均屬事後迴護被告之詞，委無可採，被告犯行洵
    堪認定，應予依法論科。
三、核被告所為，係犯刑法第三百零二條第一項之剝奪行動自由
    罪。被告與陳進坤就妨害自由部分，有犯意之聯絡及行為之
    分擔，均為共同正犯。
四、原審未及詳查，遽為被告無罪之諭知，容有未洽。檢察官上
    訴意旨執以指摘原判決不當，為有理由，應由本院將原判決
    撤銷改判。爰審酌被告素行、智識程度、，犯罪之手段、所
    生危害及犯後態度等一切情狀，量處如主文第二項所示之刑
    ，及諭知易科罰金之折算標準，以示懲儆。
據上論斷，應依刑事訴訟法第三百六十九條第一項前段、第三百
六十四條、第二百九十九條第一項前段，刑法第二十八條、第三
百零二條第一項、第四十一條第一項前段，罰金罰鍰提高標準條
例第一條前段、第二條第一項，判決如主文。
本案經檢察官郭啟東到庭執行職務。
中    華    民    國    95    年    3    月     22    日
                  刑事第十六庭審判長法  官  葉騰瑞
                                    法  官  趙功恆
                                    法  官  莊明彰
以上正本證明與原本無異。
如不服本判決，應於收受送達後十日內向本院提出上訴書狀，其
未敘述上訴之理由者並得於提起上訴後十日內向本院補提理由書
（均須按他造當事人之人數附繕本）。
                                    書記官  周素秋
中    華    民    國    95    年    3     月    22    日
附錄：本案論罪科刑法條全文
刑法第302條第1項
私行拘禁或以其他非法方法，剝奪人之行動自由者，處 5 年以下
有期徒刑、拘役或 300 元以下罰金。


司法院資訊處製作；財團法人民間司法改革基金會備份。
